【裁判字號】    89,訴,762
【裁判日期】    900117
【裁判案由】    遺產稅
【裁判全文】
臺北高等行政法院判決                              八十九年度訴字第七六二號
                              .
    原      告  甲○
    被      告  財政部台北市國稅局
    代  表  人  張盛和局長
    訴訟代理人  乙○○
                丙○○
右當事人間因遺產稅事件，原告不服財政部中華民國八十九年六月十四日台財訴第0
000000000號訴願決定，提起行政訴訟，本院判決如左：
    主  文
原告之訴駁回。
訴訟費用由原告負擔。
    事  實
甲、事實概要：
    緣被繼承人韓汪兆生於民國八十六年五月二十日死亡，原告於八十六年十月二十
    一日辦理遺產稅申報，經被告核定遺產總額為新台幣（下同）一四、五八八、一
    ○七元，淨額為五、七八八、一○七元，（原復查決定書及訴願決定書誤植為五
    、七八八、二一六元），遺產稅額五一一、二一六元，原告不服，主張原申報被
    繼承人死亡前未償債務三、五八四、二六五元，係被繼承人之女韓聯於七十九年
    二月起至八十一年五月止陸續自美國匯給被繼承人代為購屋之款項，因尚未覓得
    合宜之房屋，故一直以被繼承人名義儲存於金融機構，系爭債務應准自遺產總額
    中扣除，或屬遺產及贈與稅法第十六條第十一款規定被繼承人子女之原有財產，
    應不計遺產總額等情，申經復查結果，未獲變更，原告仍未甘服，提起訴願亦遭
    決定駁回，遂提起行政訴訟。
乙、兩造聲明：
  一、原告聲明：訴願決定及原處分均撤銷。
  二、被告聲明：
    (一)請求駁回原告之訴。
    (二)訴訟費用由原告負擔。
丙、兩造之爭點：系爭金額三、五八四、二六五元是否為被繼承人生前未償之債務或
    其子女之原有財產？
丁、原告主張：
  一、原告之母即被繼承人韓汪兆生女士原為空軍總部聘雇人員，七十四年六月五日
      一次領取退休金七十萬元退休後，因患腿疾等病，故專任家管工作，未再任他
      職，無任何收入。
  二、原告之妹韓聯早年旅居美國，後因家庭緣故，有意返國住居，兼以當時房價高
      漲，故自七十九年二月起至八十一年五月為止，陸續入美金十一筆，金額自
      美金六千元至二萬五千元不等，共約美金十四萬元，折合新台幣約三百五十萬
      元，悉數委請原告之母作為購屋之資，因海外子女委託國內父母代為置產，通
      常以口頭為之即可，情理上鮮有立據為證者，況以上開金額之鉅，亦可判斷並
      非子女孝敬父母之錢。
  三、原告工作之台灣水泥公司位於華南商業銀行圓山分行隔璧，為辦理結匯方便，
      故由原告辦理手續，於買匯水單上列原告之姓名；又因銀行匯款分類名稱有限
      ，故部分水單上載明為「贍家匯款」或「贈與」字樣，事實上並非如此。
  四、本件原告舉證雖較困難，惟仍請鈞院查明事實，賜如聲明之判決，用保合法權
      益。
戊、被告主張：
  一、原告於辦理被繼承人遺產稅申報時，申報被繼承人留有生前未償債務三、五八
      四、二六五元，被告以原告所提示相關證明文件尚無法證明確係被繼承人生前
      債務，遂否准其認列。
  二、原告主張被繼承人生前有未償債務三、五八四、二六五元，應予扣除等情，雖
      提示匯款水單影本等證明文件供核，惟尚難證明系爭款項之性質及用途，況買
      匯水單之申請人記載亦多為原告本人，尚非被繼承人韓汪兆生，是原告主張，
      應無足採。次查原告主張被繼承人女兒韓聯君自美國匯款給被繼承人一節，並
      無具體證據佐證，又以檢附之被繼承人二紙書信影本，其內容亦未提及系爭匯
      款及代為置屋之情事。
  三、原告之母因腳疾行動不便，如何代女購屋，況既未購屋，何不將匯款退回韓聯
      。又動產之移轉以交付為要件，故韓聯之匯入款一經交付其母，即屬其母所有
      。另查原告之買水單上用途註明為「贈與」或「贍家匯款」，亦與其主張代
      為購屋之說不同；此外原告未能舉證證明買匯後之新台幣均移轉於其母名下。
  四、綜上所敘，原處分及復查、訴願決定並無違誤，請求判決駁回原告之訴。
    理  由
一、按「左列各款，應自遺產總額中扣除，免徵遺產稅．．．九、被繼承人死亡前，
    未償之債務，具有確實證明者。．．．十一、被繼承人配偶及子女之原有財產或
    特有財產，經辦理登記或確有證明者。．．．」為行為時遺產及贈與稅法第十七
    條第一項第九款、第十一款所明定。
二、查原告主張被繼承人即其母韓汪兆生遺產中金額三、五八四、二六五元，係原告
    之妹早年陸續自美匯入委託其母代購房屋之款，因未覓得合宜房屋，故以被繼承
    人名義存放於金融機構，係屬被繼承人生前未償之債務乙節，固據提出其母生前
    所書信函、遺囑、匯入匯款通知書、買匯水單、結匯計算單等影本為證。
三、經查：(一)由卷附前開中英文印製匯入匯款通知書、買匯水單等文件，縱認為係真
    正，至多能證明原告之妹韓聯曾多次自美國匯入美金，分由原告結售為新台幣或
    以原幣存款，其中一部分（美金二萬五千元，見華南銀行七十九年十一月九日賣
    匯水單）再轉予韓汪兆生等事實，並不能證明該等款項係韓聯匯入委託其母作為
    購屋之資，況部分水單所註明之匯款性質為「贈與」「贍家匯款」，尤其原告主
    張之事實不符。(二)韓聯匯款期間自七十九年三月至八十一年五月，截至韓汪兆生
    於八十六年五月二十日辭世，其間長達五年，何以韓汪兆生遲未代為購屋，如果
    情事變更，韓聯已不欲購買，理應將款退回，竟未為之，已滋疑惑；另以長達五
    年之期間，猶未能覓得合宜房屋，亦與常情不合。(三)被繼承人韓汪兆生於七十九
    年七月二十七日將美金二萬六千元轉予原告之妻康傳林，康傳林於七十九年十月
    九日存入美金三萬四千元。同年十一月九日康傳林又將美金二萬六千一百十六元
    四角二分及三萬四千元，再轉入韓汪兆生之名下，雖均有華南商業銀行之賣匯水
    單或交易憑證可考，但均無法證明與訴外人韓聯寄託金錢有關。況遺囑第三項表
    明所遺現金，其中美金五萬元（按當時匯率一比廿七計，已值新台幣一百三十五
    萬元）屬韓聯，餘者原告及韓聯各得三分之一，剩餘三分之一，以其半贈與徐匯
    中學建立清寒助學金，另半作為料理後事之用，亦足佐證原告之母自軍中退休後
    ，雖未再工作，仍有相當貲財，是其遺產中有鉅額之金錢，亦不悖情理。(四)此外
    ，原告亦未就前開金錢係被繼承人子女之原有財產乙節，提出辦理登記或有關之
    確實證明以實其說，亦難置信。綜上論敘，足見原告舉證，尚不足證明系爭三、
    五八四、二六五元係被繼承人生前未清償之債務或其子女之原有財產，自不得依
    首揭法條規定，將該款自遺產中扣除，被告將之列入遺產核課遺產稅，並無不合
    。復查及訴願決定遞予維持，亦無違誤。原告起訴論旨，並無理由，應予駁回。
據上論結，本件原告之訴為無理由，爰依行政訴訟法第九十八條第三項前段判決如主
文。
中      華      民      國     九十     年      一      月     十七     日
                         臺 北 高 等 行 政 法 院  第 四 庭
                                           審 判 長 法  官  張瓊文
                                                    法  官  黃清光
                                                    法  官  梁力求
右為正本係照原本作成。
如不服本判決，應於送達後二十日內，向本院提出上訴狀並表明上訴理由，如於本判
決宣示後送達前提起上訴者，應於判決送達後二十日內補提上訴理由書（須按他造人
數附繕本）。
中      華      民      國     九十     年      一      月     十七     日
                                                    書記官  吳芳靜


司法院資訊處製作；財團法人民間司法改革基金會備份。
